【裁判字號】    98,訴,2956
【裁判日期】    990427
【裁判案由】    偽造文書等
【裁判全文】
臺灣板橋地方法院刑事判決              98年度訴字第2956號
公  訴  人  臺灣板橋地方法院檢察署檢察官
被      告  辛○○
被      告  己○○
被      告  甲○○
上列一人之
選任辯護人  蕭晴旭律師
上列被告等因偽造文書等案件，經檢察官提起公訴（97年度偵字
第32456 號），本院判決如下：
    主  文
己○○共同收受贓物，處有期徒刑肆月，如易科罰金以新台幣壹
仟元折算壹日；減為有期徒刑貳月，如易科罰金以新台幣壹仟元
折算壹日。又共同行使偽造私文書，足以生損害於公眾及他人，
處有期徒刑陸月，如易科罰金以新台幣壹仟元折算壹日；減為有
期徒刑參月，如易科罰金以新台幣壹仟元折算壹日。應執行有期
徒刑肆月，如易科罰金以新台幣壹仟元折算壹日。
辛○○故買贓物，處有期徒刑肆月，如易科罰金以銀元參佰元即
新台幣玖佰元折算壹日；減為有期徒刑貳月，如易科罰金以銀元
參佰元即新台幣玖佰元折算壹日。
甲○○無罪。
    事  實
一、己○○與戊○○（本院通緝中，俟到案後另行審結）明知車
    號六三一五－ＤＬ號自用小客車，係來歷不明之贓物（該車
    車主丙○○於九十五年十月二日凌晨四時許在臺北市信義區
    ○○○路九八巷六號前發現遭不詳姓名之人所竊取），竟共
    同基於收受贓物、行使偽造準私文書之犯意聯絡，於九十五
    年十月二日起至同年十二月十五日間之某日，在不詳地點，
    自不詳姓名之成年人，取得上開車號六三一五－ＤＬ號自用
    小客車後，由戊○○在宜蘭縣羅東鎮之汽車維修廠內，以不
    詳工具，將上開車號六三一五－ＤＬ號自用小客車之引擎號
    碼00000000號磨滅，重新打造引擎號碼為0000
    0000號，而偽造該等屬於汽車製造商出廠標誌之準私文
    書，並將該車改懸掛己○○所提供其前購得之車號九０三八
    －ＫＮ車牌，足以生損害於車主丙○○及交通監理機關對於
    車籍管理之正確性。嗣由己○○於九十五年十二月十五日以
    新台幣（下同）十萬元之價錢，將上開懸掛車號九０三八－
    ＫＮ車牌之車號六三一五－ＤＬ號自用小客車賣與不知情之
    鄭志富，而行使上開偽造之引擎號碼準私文書，復經鄭志富
    以該車與不知情之楊育安所有之自用小客車互易交換，楊育
    安並將車主登記其妻廖予湘。
二、辛○○明知戊○○於九十四年九月二十六日起至同年十二月
    間之某日，在不詳地點，自不詳姓名之成年人，取得懸掛車
    號九Ｄ－三六一０號車牌之車號九０九二－ＫＮ號自用小貨
    車，係來歷不明之贓物（該車車主乙○○於九十四年九月二
    十六日下午三時許在宜蘭縣宜蘭市舊縣府停車場內發現遭不
    詳姓名之人竊取），竟基於故買贓物之犯意，於九十四年十
    二月間某日，在宜蘭縣羅東鎮某處，以約二十萬之價錢，向
    戊○○購得上開自用小貨車供其載貨之用。嗣經警於九十七
    年八月二十九日下午七時四十分許，在臺北縣蘆洲市○○○
    路二九九巷一號查獲辛○○，並扣得上開懸掛車號九Ｄ－三
    六一０號車牌之車號九０九二－ＫＮ號自用小貨車；復經警
    循線於九十七年十月一日至楊育安之住處查獲前揭懸掛車號
    九０三八－ＫＮ車牌之車號六三一五－ＤＬ號自用小客車，
    並通知己○○到案而查悉上情。
三、案經臺北縣政府警察局三重分局移送臺灣板橋地方法院檢察
    署檢察官偵查起訴。
    理  由
壹、證據能力部分：
    按被告以外之人於審判外之陳述，雖不符刑事訴訟法第一百
    五十九條之一至之四規定，而經當事人於審判程序同意作為
    證據，法院審酌該言詞陳述或書面陳述作成時之情況，認為
    適當者，亦得為證據；當事人、代理人或辯護人於法院調查
    證據時，知有第一百五十九條第一項不得為證據之情形，而
    未於言詞辯論終結前聲明異議者，視為有前項之同意，此據
    刑事訴訟法第一百五十九條之五規定甚明。本件被告己○○
    、辛○○、甲○○、辯護人及檢察官對於本件各項證據方法
    之證據能力，除被告甲○○之辯護人於本院審理中爭執證人
    庚○○警詢之陳述無證據能力外，上開當事人對於下列其餘
    各項證據方法之證據能力，均陳稱無意見，而本院審酌本件
    除證人庚○○警詢時陳述以外之其餘各項證據方法作成時之
    情況，認為並無不適當之情事，故依刑事訴訟法第一百五十
    九條之五規定，均得作為證據。而證人庚○○上開警詢之陳
    述，固係被告甲○○以外之人於審判外之陳述，但證人庚○○警詢陳述，仍得以之作為彈劾該證人陳述憑信性之彈劾證
    據，合先敘明。
貳、有罪部分：
一、訊據被告己○○固坦承有購買車號九０三八－ＫＮ自用小客
    車，並將該車交予戊○○烤漆整理後，再將該車出售予鄭志
    富等事實，但矢口否認有何故買贓物、行使偽造準私文書等
    犯行，辯稱：伊於九十四年或九十五年間向礁溪修車廠購買
    車號九０三八－ＫＮ自用小客車，買回來後，有開一陣子，
    後來牽去戊○○那邊烤漆、板金整理，戊○○整理完後，伊
    有試開二個月就賣給鄭志富，是後來三重分局警察於去年（
    九十七年）來找伊時，才知道那部車是贓車，伊並不知道該
    車引擎號碼有被變更，也不知道該車車體會變成車號六三一
    五－ＤＬ自用小客車；伊也沒有請戊○○幫伊變更引擎號碼
    云云。經查：
(一)、車主丙○○前於九十五年十月二日凌晨四時許在臺北市信義
    區○○○路九八巷六號前，發現其所有之車號六三一五－Ｄ
    Ｌ號自用小客車失竊，嗣經警於九十七年十月一日在楊育安
    之住處查獲懸掛車號九０三八－ＫＮ車牌之車號六三一五－
    ＤＬ號自用小客車時，發現上開車號六三一五－ＤＬ號自用
    小客車之引擎號碼00000000號已遭磨滅，並重新打
    造引擎號碼為00000000號等情，分據證人丙○○、
    謝曉輝、鄭志富、楊育安於警詢時證述屬實，並有查獲時懸
    掛車號九０三八－ＫＮ車牌之車號六三一五－ＤＬ號自用小
    客車照片、車號六三一五－ＤＬ號自用小客車之車輛遺失尋
    獲證明單、上開自用小客車之車身號碼資料、丙○○領回上
    開自用小客車而出具之贓物認領保管單、臺北縣政府警察局
    三重分局九十七年十月二日北縣警重偵字第０九七００四八
    ０九號函（該函係請捷運企業股份有限公司查明懸掛車號九
    ０三八－ＫＮ號車牌之自用小客車之引擎號碼「00000
    000號」及車身號碼「ＷＢＡＣＡ六三一七ＲＦＫ六二九
    七七號」是否曾遭變造或遭切割重新組裝等事項）、汎德股
    份有限公司九十七年十月七日法德０八字第０五一號函（該
    函係回復上開三重分局函詢事項，略謂三重分局來函要求查
    驗之懸掛車號九０三八－ＫＮ號自用小客車之車身號碼「Ｗ
    ＢＡＣ六三一七ＲＦＫ六二九七七號」，經原廠協助查得其
    出廠年份應為八十二年十一月，出廠時配備之引擎號碼為0
    0000000號）在卷可稽，應信屬實，堪認員警查獲上
    開懸掛車號九０三八－ＫＮ車牌之車號六三一五－ＤＬ號自
    用小客車係贓車無誤，且上開車號六三一五－ＤＬ號自用小
    客車之引擎號碼00000000號已遭人磨滅，而被重新
    打造車號九０三八－ＫＮ自用小客車之引擎號碼00000
    000號。
(二)、被告己○○雖否認有收受贓物、行使偽造準私文書等犯行，
    並以前詞置辯。惟查，被告己○○於警詢時供稱：伊於九十
    五年十二月十五日在宜蘭礁溪鄉某間修理廠，以七萬元之價
    錢購入車號九０三八－ＫＮ自用小客車，並交由戊○○幫伊
    整理該部車，而戊○○幫伊整修、換裝上開汽車後交給伊，
    伊再以十萬元之價錢將該車賣給鄭志富；因上開汽車之車頭
    及引擎部分有撞到，因戊○○也是從事汽車修配業，而伊無
    法修理該車，所以才委請戊○○幫伊修理，且戊○○有告訴
    伊說整部車都有幫伊做變更等語，又於偵查中先供稱：伊是
    車號九０三八－ＫＮ自用小客車的前車主，該車壞掉了，伊
    有去監理所換新的大牌，也有請戊○○幫伊維修，因為他之
    前有欠伊維修費，是戊○○自己主動幫伊換引擎號碼的等語
    ，嗣因檢察官當庭訊問共同被告戊○○時，戊○○供稱伊並
    沒有幫己○○改引擎號碼等語後，被告己○○則改稱其實伊
    也不知道是否是戊○○幫伊改引擎號碼的等語，復於本院審
    理中供稱伊不知道戊○○有無主動幫伊改汽車之引擎號碼等
    語。是被告己○○對於戊○○是否曾主動為其更改汽車引擎
    號碼之供述前後不一，且其自警詢時起至本院審理中迄未提
    出所稱在宜蘭礁溪鄉某間修理廠購得上開車號九０三八－Ｋ
    Ｎ自用小客車之出賣人資料，以供法院調查，顯與常情相悖
    ，則其辯稱不知道戊○○有變更汽車引擎號碼及上開車號六
    三一五－ＤＬ號自用小客車係贓車等節之真實性，已難遽信
    。
(三)、又依被告己○○上開供述有將車號九０三八－ＫＮ自用小客
    車交由戊○○整修、換裝等語，而共同被告戊○○於偵查及
    本院準備程序中亦供述其有幫己○○交付之車輛做烤漆等語
    ，堪認被告己○○將車號九０三八－ＫＮ自用小客車，交由
    戊○○整修、換裝後，戊○○係交付懸掛車號九０三八－Ｋ
    Ｎ車牌之車號六三一五－ＤＬ號自用小客車予被告己○○。
    復參以共同被告戊○○於偵查中供稱：伊之前在宜蘭、花蓮
    地區有跟一些竊嫌買贓車，買了很多台，有幾部是伊自己變
    造引擎號碼等語，及戊○○前有多次偽造（變造）贓車之車
    身、引擎號碼並將贓車出售他人牟利之犯行，經臺灣宜蘭地
    方法院、臺灣高等法院花蓮分院判處罪刑在案，有上開刑事
    判決電腦列印本在卷可稽，足徵共同被告戊○○確實擁有改
    裝、打磨引擎號碼之專業技能及偽造（變造）贓車之車身、
    引擎號碼等犯罪紀錄。另參酌被告己○○於本院九十八年十
    一月九日準備程序中亦供述：中山分局員警於九十七年五月
    二十日有到伊那邊查到贓車，其中二輛車子都是戊○○以權
    利車來修理，他有變造引擎號碼，這些車都是戊○○在那段
    時間做給伊的等語，足徵被告己○○與共同被告戊○○之間
    ，曾有共同合作由己○○提供車輛供戊○○變更引擎號碼之
    情形。再衡之常情，本件若非被告己○○與共同被告戊○○
    共同謀議變更贓車之引擎號碼後並改懸掛合法車牌後出售他
    人牟利，戊○○豈會無故將己○○提供之車號九０三八－Ｋ
    Ｎ號自用小客車之車身更換為贓車即車號六三一五－ＤＬ號
    自用小客車之車身，並擅自變更上開贓車之引擎號碼；且徵
    之證人即車號九０三八－ＫＮ號自用小客車（原車號為Ｇ三
    －五０五九號，見本院卷附汽機車過戶申請登記書）之原所
    有人壬○○於本院審理中證稱：伊將上開自用小客車買來時
    就是舊車，大約是十二年車齡，伊開了約二年，後來車子壞
    掉，伊就賣給修車廠人員等語，而被告己○○於本院審理中
    亦供稱其購得車號九０三八－ＫＮ號自用小客車時該車車頭
    、引擎蓋撞壞等語，顯見被告己○○購得之車號九０三八－
    ＫＮ號自用小客車之損壞情形嚴重，但觀之卷附員警查獲上
    開贓車之照片，顯示戊○○整修後交付予己○○之懸掛車號
    九０三八－ＫＮ車牌之車號六三一五－ＤＬ號自用小客車之
    車況良好且外觀新穎，則從事汽車修理業之被告己○○自戊○○取得該車，豈會未發現上開汽車之車身已遭人更換並懸
    掛車號九０三八－ＫＮ號車牌，由此可認被告己○○對於戊○○變更上開贓車之引擎號碼並將其提供之車號九０三八－
    ＫＮ號車牌懸掛在上開贓車上等情，應屬知悉。故綜上各節
    ，並參以本件無積極證據證明被告己○○與共同被告戊○○
    係有償取得贓車即上開車號六三一五－ＤＬ號自用小客車等
    情，堪認上開遭不詳姓名之人所竊取之車號六三一五－ＤＬ
    號自用小客車，應係被告己○○、共同被告戊○○共同謀議
    變更贓車之引擎號碼後並改懸掛合法車牌後出售他人牟利後
    ，其二人即於九十五年十月二日（即車主丙○○發現失竊之
    日）起至同年十二月十五日（即被告己○○將懸掛車號九０
    三八－ＫＮ車牌之車號六三一五－ＤＬ號自用小客車出售予
    鄭志富之日期）間之某日，在不詳地點，自不詳姓名之成年
    人取得上開車號六三一五－ＤＬ號自用小客車後，即由共同
    被告戊○○在其位於宜蘭縣羅東鎮之汽車維修廠房內，以不
    詳工具，將上開車號六三一五－ＤＬ號自用小客車之引擎號
    碼00000000號磨滅，並重新打造引擎號碼為000
    00000號，且將該車改懸掛被告己○○所提供其前購得
    之車號九０三八－ＫＮ車牌，嗣由被告己○○出售予不知情
    之鄭志富。是被告己○○辯稱：伊是後來三重分局警察於去
    年（九十七年）來找伊時，才知道那部車是贓車，伊並不知
    道該車引擎號碼有被變更，也不知道該車車體會變成車號六
    三一五－ＤＬ自用小客車；伊也沒有請戊○○幫伊變更引擎
    號碼云云，應係卸責之詞，不足採信。
(四)、綜上所述，參互印證，被告己○○上開所辯各節，均非足採
    ，被告己○○上開收受贓物、行使偽造準私文書犯行，均堪
    認定。
二、訊據被告辛○○固坦承有於九十四年十二月間在宜蘭羅東鎮
    向戊○○購買車號九０三八－ＫＮ自用小客車，並將該車登
    記其女郭庭美名下等事實，但矢口否認有何故買贓物犯行，
    辯稱：伊只是透過朋友介紹，純粹拿錢向戊○○買貨車來送
    貨而已，伊並不知道該車是贓車云云。經查：
(一)、車主乙○○前於九十四年九月二十六日下午三時許在宜蘭縣
    宜蘭市舊縣府停車場內，發現其所有之車號九０九二－ＫＮ
    號自用小貨車失竊，嗣經警於九十七年八月二十九日下午七
    時四十分許，在臺北縣蘆洲市○○○路二九九巷一號查獲辛○○，並扣得上開懸掛車號九Ｄ－三六一０號車牌（車主登
    記為被告辛○○女兒郭庭美）之車號九０九二－ＫＮ號自用
    小貨車等情，業據證人乙○○於警詢時證述屬實，並有查獲
    時上開自用小貨車照片、失車－唯讀案件基本資料、車號九
    ０九二－ＫＮ號、九Ｄ－三六一０號自用小貨車之車籍查詢
    基本資料等件在卷可稽，堪認員警查獲上開懸掛車號九Ｄ－
    三六一０號車牌之車號九０九二－ＫＮ號自用小貨車係贓車
    無誤。
(二)、被告辛○○雖辯稱：伊並不知向戊○○買來的上開貨車係贓
    車云云。惟查：倘若被告辛○○向戊○○購買上開貨車時確
    實不知該車係來路不明之贓車，衡諸常情，被告辛○○於偵
    、審中應會主動向檢察官或法官陳述該車出售人員之正確姓
    名、年籍資料，以供檢察官或法院進一步追查該贓車之來源
    、流向、行竊之人等情形，詎被告辛○○於警詢時業已明確
    供稱該車是其向戊○○購買的等語，並據其提出印有「益昇
    汽車維修廠－戊○○」等內容之名片一紙在卷可稽，但其於
    偵查及本院九十八年九月二十一日準備程序中竟改稱：伊不
    認識戊○○，伊是向「阿奇」購買該車的等語，嗣於本院審
    理中始又供述賣車給伊的人是上次準備程序開庭時遇到的那
    個戊○○，上次開庭時一看就知道是他，而伊準備程序開庭
    時說不認識戊○○，是因為開庭前，戊○○在庭外跟伊說要
    跟庭上法官說不認識就好了等語。是被告辛○○對於其向何
    人購得上開貨車之供述前後不一，已與常情相悖，應係被告
    為避免故買贓物犯行被察覺所為不實之陳述，則被告辯稱不
    知上開貨車係贓車云云，其真實性已難以遽信。況被告於警
    詢時供稱伊當時係以約二十萬元之現金向戊○○購買上開貨
    車，當時此類貨車之市價為二十五萬元，大約便宜五萬元等
    語，顯見被告辛○○知悉其當時係以低於市價之價格購得上
    開貨車，衡情被告應會懷疑上開貨車之來源。再參以被告辛○○供述其案發當時從事汽車拆裝材料工作等語，並徵之上
    開贓車即車號九０九二－ＫＮ號自用小貨車之出廠日期為九
    十四年九月，而該車為警查獲時所懸掛車號九Ｄ－三六一０
    號車牌，其原車體則係九十一年十一月，有上開車籍查詢基
    本資料在卷可稽，則被告辛○○向共同被告戊○○購得上開
    貨車時，按理亦應會檢查發現該貨車車身之車齡較所掛車牌
    之貨車車齡為新之情形，故綜上各節，足認被告當時應知悉
    共同被告戊○○所出售之車號九０九二－ＫＮ號自用小貨車
    車身係來路不明之贓物，詎被告辛○○竟仍予故買該貨車後
    使用，則被告明知該貨車為贓物而故買，被告辛○○故買贓
    物犯行應可認定。
(三)、綜上所述，被告辛○○所辯無贓物認識云云，不足採信。本
    案事證明確，其故買贓物犯行，洵堪認定。
三、論罪科刑之理由：
(一)、刑法新舊法比較之適用：
  1.按被告辛○○行為後，於九十四年二月二日經總統修正公布
    之刑法及刑法施行法，業於九十五年七月一日施行，參酌最
    高法院九十五年五月二十三日刑事庭第八次會議決議意旨，
    新刑法第二條第一項之規定，係規範行為後法律變更所生新
    舊法律比較適用之準據法，於新刑法施行後，應適用新刑法
    第二條第一項之規定，為「從舊從輕」之比較。又修正後刑
    法第三十三條第五款規定：「罰金：新臺幣一千元以上，以
    百元計算之。」而施行法第一條之一第一項規定「中華民國
    九十四年一月七日刑法修正施行後，刑法分則編所定罰金之
    貨幣單位折算為新臺幣。」第二項規定「九十四年一月七日
    刑法修正時，刑法分則編未修正之條文定有罰金者，自九十
    四年一月七日刑法修正施行後，就其所定數額提高為三十倍
    。但七十二年六月二十六日至九十四年一月七日新增或修正
    之條文，就其所定數額提高為三倍」。是被告辛○○行為後
    ，刑法分則編定有罰金刑者，無較有利於被告，本案罰金刑
    部分自應適用修正前之規定。
  2.另刑法施行法第一條之一第一項規定：「中華民國九十四年
    一月七日刑法修正施行後，刑法分則編所定罰金之貨幣單位
    為新台幣」。同法條第二項規定：「九十四年一月七日刑法
    修正時，刑法分則編未修正之條文定有罰金者，自九十四年
    一月七日刑法修正施行後，就其所定數額提高為『三十倍』
    。但七十二年六月二十六日至九十四年一月七日新增或修正
    之條文，就其所定數額提高為三倍。」。揆其立法說明，該
    條文第二項係「考量新修正之刑法施行後，不再適用『現行
    法規所定貨幣單位折算新台幣條例』，為使罰金數額趨於一
    致，避免衍生新舊法比較適用問題，以緩和實務適用法律之
    衝擊之前提下，規定第二項如上」，顯見刑法施行法第一條
    之一第二項增訂後，刑法條文定有罰金者，自無再適用罰金
    罰鍰提高標準條例第一條提高倍數規定之餘地（最高法院九
    十六年度台上字第一四六四號判決採同一見解）。
(二)、按引擎號碼係汽車製造廠出廠之標誌，乃表示一定用意之證
    明，依刑法第二百二十條規定，應以私文書論；倘將汽車上
    原有之引擎號碼磨滅，再打造另一號碼，乃具有創設性，應
    屬偽造，非變造（最高法院八十一年度台上字第二三九八號
    、九十年台上字第三三二二號判決同此意旨）；本件被告己○○與共同被告戊○○共同將原有汽車之引擎號碼磨去，另
    打上新號碼，乃具有創設性，應屬偽造行為之一種；又交通
    監理機關管理汽車，係以車輛之牌號及車身、引擎號碼為依
    據，是被告偽造引擎號碼之結果，顯然妨害監理機關對車輛
    之管理，自足生損害於公眾，且被告上開偽造汽車之引擎號
    碼之行為，亦侵害車號六三一五－ＤＬ號自用小客車車主之
    所有權，自亦足生損害於上開車主，至為明確。
(三)、核被告己○○所為，係犯刑法第三百四十九條第一項之收受
    贓物罪、同法第二百十六條、第二百二十條第一項、第二百
    十條之行使偽造準私文書罪；又核被告辛○○所為，係犯刑
    法第三百四十九條第二項之故買贓物罪。被告己○○偽造汽
    車引擎號碼之偽造準私文書行為，應為行使之高度行為所吸
    收，不另論罪。被告己○○與共同被告戊○○之間，就事實
    欄一所示收受贓物、行使偽造準私文書犯行，有犯意聯絡及
    行為分擔，為共同正犯；至被告辛○○係向共同被告戊○○
    故買上開事實欄二所載之贓車，而非與戊○○共同向他人故
    買上開贓車，是被告辛○○上開所犯故買贓物罪，自無從與
    共同被告戊○○成立共同正犯，公訴意旨認被告辛○○與共
    同被告戊○○之間就上開所犯故買贓物罪為共同正犯一節，
    自有誤會。又本件並無積極證據證明被告己○○與共同被告
    戊○○係有償取得贓車即上開車號六三一五－ＤＬ號自用小
    客車，已如前述，故不應成立故買贓物罪，而應成立收受贓
    物罪，是公訴意旨認被告己○○此部分行為係犯刑法第三百
    四十九條第二項之故買贓物罪，尚有未洽，惟本件在起訴事
    實同一之範圍內，本院自應予變更起訴法條。另被告己○○
    將車號六三一五－ＤＬ號自用小客車之引擎號碼磨滅後重新
    打造，乃具有創設性，應屬偽造行為之一種，已如前述，公
    訴意旨認被告己○○此部分所為，係犯刑法第二百十六條、
    第二百十條、第二百二十條之行使變造準私文書罪，尚有未
    洽，惟此部分論罪法條尚無不同，無庸變更起訴法條。被告
    己○○上開所犯收受贓物、行使偽造準私文書罪，犯意個別
    ，行為互殊，應分論併罰。爰分別審酌被告己○○、辛○○
    犯罪之動機、目的、手段、所生危害，及所得之利益，各車
    輛被害人所受之損害，兼衡其二人之素行狀況、智識程度，
    犯罪後之態度等一切情狀，各量處如主文所示之刑，並就被
    告己○○部分諭知易科罰金之折算標準。又被告辛○○之易
    科罰金折算標準部分，修正前刑法第四十一條第一項前段規
    定：「犯最重本刑為五年以下有期徒刑以下之刑之罪，而受
    六個月以下有期徒刑或拘役之宣告，因身體、教育、職業、
    家庭之關係或其他正當事由，執行顯有困難者，得以（銀元
    ）一元以上（銀元）三元以下折算一日，易科罰金。」並依
    罰金罰鍰提高標準條例第二條規定，就易科罰金折算一日之
    數額提高為一百倍；修正後刑法第四十一條第一項前段規定
    ：「犯最重本刑為五年以下有期徒刑以下之刑之罪，而受六
    個月以下有期徒刑或拘役之宣告者，得以新臺幣一千元、二
    千元或三千元折算一日，易科罰金。」而罰金罰鍰提高標準
    條例第二條有關易科罰金折算一日之數額提高倍數規定，即
    不再適用。茲比較修正前後易科罰金之折算標準，以修正前
    刑法第四十一條第一項前段規定對被告較為有利，是本件被
    告辛○○部分，應依刑法第二條第一項前段規定，適用修正
    前刑法第四十一條第一項前段及修正前罰金罰鍰提高標準條
    例第二條規定，諭知被告辛○○易科罰金之折算標準。
(四)、末查被告己○○所犯收受贓物、行使偽造準私文書罪及被告
    辛○○所犯故買贓物罪之犯罪時間，均在九十六年四月二十
    四日以前，應依中華民國九十六年罪犯減刑條例第二條第一
    項第三款、第七條、第九條、第十條第一項之規定，各減其
    宣告刑二分之一，並均諭知易科罰金之折算標準，且就被告
    己○○部分，定其應執行之刑及諭知易科罰金之折算標準。
貳、被告辛○○不另為無罪諭知部分：
(一)、公訴意旨另以：被告辛○○與共同被告戊○○共同基於變造
    準私文書及行使變造準私文書之犯意，於九十四年九月二十
    六日至同年十二月間之某日，在不詳地點，向不詳之人以不
    詳之代價購得車號九０九二－ＫＮ自用小客車後，將該車改
    為懸掛車牌號碼為九Ｄ－三六一０號車牌（車牌原為饒子榮
    所有，因交通事故致車頭全毀，而將車牌賣與辛○○之女郭
    庭美），並為符合車牌九Ｄ－三六一０號之車籍資料，即於
    不詳時地，以不詳方法將九０九二－ＫＮ號車之引擎號碼由
    原有Ｃ一二ＳＣＯ六一六四二號，變造為Ｃ一二ＳＣＯ四二
    五九三號後，並於九十四年十二月間某日交與被告辛○○，
    因認被告辛○○此部分行為亦涉犯刑法第二百十六條、第二
    百十條、第二百二十條之行使變造準私文書罪嫌（以上依起
    訴書、檢察官補充理由書之記載）。
(二)、按犯罪事實應依證據認定之，無證據不得認定犯罪事實；又
    不能證明被告犯罪者，應諭知無罪之判決，刑事訴訟法第一
    百五十四條第二項、第三百零一條第一項，分別定有明文。
    次按事實之認定，應憑證據，如未能發現相當證據，或證據
    不足以證明，自不能以推測或擬制之方法，以為裁判基礎；
    又認定不利於被告之事實，須依積極證據，苟積極證據不足
    為不利於被告事實之認定時，即應為有利於被告之認定，更
    不必有何有利之證據，最高法院四十年台上字第八六號、三
    十年上字第八一六號亦著有判例可稽。
(三)、經查，被告辛○○於警詢、本院審理中供稱：懸掛車號九Ｄ
    －三六一０號車牌之車號九０九二－ＫＮ自用小客車，是伊
    於九十四年十二月間在宜蘭羅東鎮向戊○○購買的；我們平
    常買車就是看喜歡就買，不會去做比對車身、引擎號碼的動
    作，伊買這部車之前也沒有看過這部車，只有請伊汽車材料
    行店裡的師傅先去試車，試好車後，師傅就直接把車子開回
    來，伊就跟戊○○聯絡說好，而師傅將車開回來，伊也沒有
    檢查，伊就拿女兒的身分證去辦過戶，因為伊名下已經有兩
    部貨車了，不能再登記在伊名下等語。又觀之卷附車號九Ｄ
    －三六一０號自用小客車之車籍資料，亦顯示異動日期即車
    主郭庭美（被告辛○○女兒）登記為車主之日期為九十四年
    十二月三十日等情，是被告辛○○供述其於九十四年十二月
    間向戊○○購買上開車號九０九二－ＫＮ自用小客車時，係
    拿其女兒郭庭美之身分證前去監理機關辦理過戶，而將上開
    自用小客車登記車主為郭庭美等語，堪信屬實。又徵之共同
    被告戊○○於偵查中結證稱：「（有無把車賣給辛○○？）
    我把買來的贓車都賣給客人，客人都不知道那是贓車」等語
    ，及其於本院九十八年九月二十一日準備程序中供稱：伊不
    認識辛○○，也沒有變更過車號九０九二－ＫＮ號自用小貨
    車之引擎號碼，伊並不知道這台車，也沒有看過這台車等語
    ，顯見共同被告戊○○於偵查及本院準備程序中並未供承其
    有變更車號九０九二－ＫＮ自用小客車之引擎號碼，亦未提
    及被告辛○○有參與變更車號九０九二－ＫＮ自用小客車之
    引擎號碼或辛○○向其購買該車之前即知悉上開自用小客車
    之引擎遭到變更等情形；此外，復無其他積極證據足以證明
    被告辛○○有參與變更車號九０九二－ＫＮ自用小客車之引
    擎號碼或其購買該車之前即知悉上開自用小客車之引擎號碼
    遭到變更等情形，尚難遽認被告辛○○有與共同被告戊○○
    或他人共同變更車號九０九二－ＫＮ自用小客車引擎號碼之
    犯行。是公訴意旨認被告辛○○上開所為涉犯刑法行使變造
    準私文書罪嫌，其舉證尚有不足。揆諸前揭說明，被告辛○○此部分被訴行為本應為無罪之判決，惟公訴人認被告辛○○此部分行為與前揭行使變造準私文書之犯罪事實，有牽連
    犯之裁判上一罪關係（參見卷附本院辦理刑事案件電話記錄
    表記載公訴檢察官就本件罪數之補充意見），爰不另為無罪
    之諭知。
參、被告甲○○無罪部分：
一、公訴意旨另以：被告甲○○與共同被告戊○○共同基於故買
    贓物、變造準私文書及行使變造準私文書之犯意，均明知車
    號ＣＢ－一五０八號自用小客車（原為丁○○所有，於臺北
    市○○區○○街一二三號前失竊），係來路不明之贓物，竟
    於九十三年六月十日至同年九月十六日之某日，在不詳地點
    ，向不詳之人，以不詳之代價購得該車後，將該車改懸掛車
    號Ｔ九－一二八九號車牌（該車牌號碼換牌前為ＪＥ－七五
    ０六號，原為庚○○所有、登記於蔡麗幼名下，已屬不堪使
    用之車輛）後，為符合車牌號碼Ｔ九－一二八九號之車籍資
    料，將ＣＢ－一五０八號車之車身號碼原為：1NXAEOOB6S
    Z2 77346，變造為：1NXAE00B3SZ240514號後，即以甲○○
    之名義，以新台幣十三萬元賣與不知情之陳章安，再由不知
    情之陳章安轉賣與不知情之林柏峰，而不知情之林柏峰再轉
    買與不知情之李起亮，因認被告甲○○涉犯刑法第二百十六
    條、第二百十條、第二百二十條之行使變造準私文書、同法
    第三百四十九條第二項之故買贓物罪嫌（以上依起訴書、檢
    察官補充理由書之記載）。
二、按犯罪事實應依證據認定之，無證據不得認定犯罪事實；又
    不能證明被告犯罪者，即應諭知無罪之判決，刑事訴訟法第
    一百五十四條第二項、第三百零一條第一項分別定有明文。
    次按事實之認定，應憑證據，如未能發現相當證據，或證據
    不足以證明，自不能以推測或擬制之方法，為裁判基礎；且
    認定不利於被告之事實須依積極證據，苟積極證據不足為不
    利於被告事實之認定時，即應為有利於被告之認定；另認定
    犯罪事實所憑之證據，雖不以直接證據為限，間接證據亦包
    括在內，然而無論直接證據或間接證據，其為訴訟上之證明
    ，須於通常一般之人均不致有所懷疑，而得確信其為真實之
    程度者，始得據為有罪之認定，倘其證明尚未達到此一程度
    ，而有合理之懷疑存在而無從使事實審法院得有罪之確信時
    ，即應由法院為諭知被告無罪之判決（最高法院四十年台上
    字第八六號、三十年台上字第八一六號、七十六年台上字第
    四九八六號判例可資參照）。
三、公訴人認被告甲○○涉犯行使變造準私文書、故買贓物等罪
    嫌，無非係以共同被告戊○○於偵查中之供述、被告甲○○
    於警詢、偵查中之供述、證人陳章安、林柏峰、李起亮於警
    詢時之證述及和泰汽車股份有限公司鑑定報告、失車唯讀案
    件基本資料、進口與貨物完稅證明書等件，為其主要論據。
    訊據被告甲○○固坦承有交付身分證件予戊○○辦理車輛過
    戶之事實，惟堅決否認有被訴行使變造準文書、故買贓物之
    犯行，辯稱：伊平常都是在家裡帶孩子，戊○○的事情伊都
    不清楚，戊○○有跟伊說他的紅單很多，伊記得他有跟伊拿
    身分證去過戶車子，但他只有跟伊說要過戶車子，其他都沒
    有講，伊不知道之後車子賣給誰，伊也沒有跟買受人接觸，
    都是戊○○在處理的等語。
四、經查：
(一)、車主丁○○於九十三年六月十日在臺北市○○區○○街一二
    三號前，發現車號ＣＢ－一五０八號自用小客車遭不詳姓名
    之人所竊取，嗣共同被告戊○○於九十三年六月十日至同年
    九月十六日之某日，在不詳地點，自不詳之人取得該車後，
    將該車改懸掛車號Ｔ九－一二八九號車牌（該車牌號碼換牌
    前為ＪＥ－七五０六號，原為庚○○所有、登記於蔡麗幼名
    下，已屬不堪使用之車輛），並將ＣＢ－一五０八號車之車
    身號碼1NXA EOOB6SZ277346，變更為：1NXAE00B3SZ240514
    號，再以被告甲○○之名義登記為車號Ｔ九－一二八九號自
    用小客車之車主後，以十三萬元價錢，將該車賣與陳章安，
    復由陳章安轉賣與林柏峰，而林柏峰再轉買與不知情之李起
    亮等事實，業據共同被告戊○○於偵查及本院準備程序中供
    述在卷，並經證人丁○○、陳章安、林柏峰、李起亮於警詢
    時證述屬實，復有贓物認領保管單、和泰汽車股份有限公司
    九十七年十月二十三日（０七）和（顧）字第九七一九四號
    函及所附實車鑑定照片二十五張在卷可稽，固堪信屬實。
(二)、被告甲○○於本院審理中雖供承共同被告戊○○有向其借用
    身分證資料辦理汽車過戶之事實，但否認知悉共同被告戊○○購買失竊之車號ＣＢ－一五０八號自用小客車及變更該車
    之車身號碼等情形。而共同被告戊○○於偵查中以證人身分
    結證稱：伊是在宜蘭羅東、花蓮跟一些竊嫌買贓車，買了很
    多台，有幾部車是伊自己變造引擎號碼，甲○○在家帶小孩
    ，不知道這些事情，因為伊的紅單太多，所以就用伊太太（
    指甲○○）的名字過戶等語；又於本院九十八年九月二十一
    日準備程序中供稱：伊當時是以十二、三萬元向庚○○購買
    該車，後來車子有登記在甲○○名下，因庚○○將車賣給伊
    後，他又買了同款的綠色車子，他就叫伊趕快過戶，但伊因
    為紅單二十幾件，不能過戶，所以叫向太太甲○○借身分證
    ，後來是伊自己將該車再賣給別人等語。是被告甲○○辯稱
    ：伊平常都是在家裡帶孩子，戊○○的事情伊都不清楚，戊○○有跟伊說他的紅單很多，伊記得他有跟伊拿身分證去過
    戶車子，但他只有跟伊說要過戶車子，其他都沒有講，伊不
    知道之後車子賣給誰，伊也沒有跟買受人接觸，都是戊○○
    在處理的等語，與共同被告戊○○上開供證其因自己名下之
    罰單過多而向甲○○借用身分證資料辦理車輛過戶等情，及
    證人即共同被告己○○於本院審理中亦證稱：伊於九十五年
    初認識戊○○，伊認識戊○○後有比較常去他的修車廠，伊
    知道他修車廠內有四、五名員工，甲○○並沒有在店內幫忙
    等語，互核相符，是被告甲○○辯稱伊平常都是在家裡帶孩
    子，戊○○的事情伊都不清楚等語，應非虛詞。
(三)、至證人即車號Ｔ九－一二八九號自用小客車所有人庚○○（
    車主登記為庚○○之妻）於警詢時固證稱：車號Ｔ九－一二
    八九號自用小客車是伊所有，並登記在太太蔡麗幼名下，該
    車因擦撞不斷，且已經駕駛很久，所以伊於九十二年十二月
    三十一日轉賣給戊○○所經營之益昇汽車修護廠，當時雙方
    說好價錢後，伊就把相關資料交給戊○○經營之修配廠內的
    「方小姐」，至於該車過戶給誰，伊就不清楚了等語，但證
    人庚○○於警詢時並未明確指稱其所稱收受車子資料之「方
    小姐」究係何人，則其所稱「方小姐」是否即係被告甲○○
    ，已有疑義。況證人庚○○於本院九十九年三月二日審理中
    證稱：伊不認識在庭的被告甲○○，伊當時是將車號Ｔ九－
    一二八九號自用小客車賣給戊○○，且伊是將車子行照及身
    分證等資料拿到戊○○的汽車工廠交給戊○○本人去辦，伊
    不清楚該車後來過戶給誰，伊不認識「方小姐」，也不知道
    誰是方小姐或戊○○修車廠的會計叫什麼名字，而伊在警詢
    時說將車子相關資料交給方小姐，是說錯了，伊確定當時是
    交車子資料交給戊○○本人等語。是證人庚○○於本院審理
    中既明確證述其係將車號Ｔ九－一二八九號自用小客車之行
    照及身分證資料交給共同被告戊○○處理車輛過戶事宜，而
    非將上開資料交予被告甲○○，復無其他證據證明證人庚○○上開審理中所言不實之情形下，本件實難遽認證人庚○○
    將車號Ｔ九－一二八九號自用小客車出賣與被告戊○○時，
    係將上開車輛之行照、身分證等資料交予被告甲○○，則公
    訴意旨認庚○○將上開車輛之相關資料交給被告甲○○一節
    ，已非足採。再者，被告甲○○與共同被告戊○○雖係夫妻
    關係，然不能僅以其二人具有夫妻關係，及被告甲○○提供
    身分證資料供戊○○辦理車輛過戶，即謂被告甲○○對所有
    被告戊○○之不法行為均應負共犯之責。此外，本件並無積
    極證據足以證明被告甲○○於主觀上對戊○○故買上開贓車
    及變更車輛車身號碼等行為有所認識，或於客觀上有參與戊○○故買贓車及變更車輛車身號碼之行為分擔。是被告甲○○所辯其不知戊○○變更車身號碼及故買贓車之情形等語，
    尚非無據。
五、綜上所述，本件除證人庚○○前開警詢瑕疵之證述外，並無
    其他積極證據足以證明被告甲○○確有故買贓物或行使變造
    準私文書之行為，復無證據可資證明被告甲○○有與戊○○
    共同故買贓物、行使變造準私文書之犯意聯絡或行為分擔之
    情形，自難遽認被告甲○○有故買贓物或行使變造準私文書
    之犯行。故本件依公訴人所舉證據，尚不足證明被告甲○○
    有何故買贓物、行使變造準私文書之犯行，本院復查無其他
    積極證據證明被告甲○○有何公訴人所指上開犯行，揆諸首
    揭法條及判例意旨，本件不能證明被告甲○○犯罪，爰依法
    諭知無罪之判決。
據上論斷，應依刑事訴訟法第二百九十九條第一項前段、第三百
條、第三百零一條第一項，刑法第二條第一項前段、第二十八條
、第二百十六條、第二百二十條第一項、第二百十條、第三百四
十九條第一項、第二項、第四十一條第一項前段、第五十一條第
五款、第四十一條第一項前段（修正前），刑法施行法第一條之
一第一項、第二項前段，罰金罰鍰提高標準條第二條（修正前）
，中華民國九十六年罪犯減刑條例第二條第一項第三款、第七條
、第九條、第十條第一項，判決如主文。
本案經檢察官姜麗君到庭執行職務。
中    華    民    國    99    年    4     月    27    日
                  刑事第十二庭  審判長法  官  白光華
                                      法  官  賴彥魁
                                      法  官  楊志雄
以上正本證明與原本無異。
如不服本判決應於收受判決後十日內向本院提出上訴書狀，並應
敘述具體理由。其未敘述上訴理由者，應於上訴期間屆滿後二十
日內向本院補提理由書（均須按他造當事人之人數附繕本）「切
勿逕送上級法院」。
                                      書記官  陳春銘
中    華    民    國    99    年    4     月    27    日
附錄本案論罪科刑法條全文：
刑法第210條
偽造、變造私文書，足以生損害於公眾或他人者，處5 年以下有
期徒刑。
刑法第216條
行使第210 條至第215 條之文書者，依偽造、變造文書或登載不
實事項或使登載不實事項之規定處斷。
刑法第220條第1項
在紙上或物品上之文字、符號、圖畫、照像，依習慣或特約，足
以為表示其用意之證明者，關於本章及本章以外各罪，以文書論
。
刑法第349條
收受贓物者，處3 年以下有期徒刑、拘役或5 百元以下罰金。搬
運、寄藏、故買贓物或為牙保者，處5 年以下有期徒刑、拘役或
科或併科1 千元以下罰金。
因贓物變得之財物，以贓物論。

司法院資訊處製作；財團法人民間司法改革基金會備份。
